【裁判字號】    97,抗,153
【裁判日期】    970321
【裁判案由】    假處分
【裁判全文】
臺灣高等法院民事裁定                   97年度抗字第153號
抗  告  人  捷和建設股份有限公司
法定代理人  乙○○
代  理  人  丙○○
            林雯澤律師
上列抗告人因與相對人英格蘭世家C棟大廈管理委員會、甲○○
間假處分事件，對於中華民國96年11月12日臺灣臺北地方法院96
年度裁全字第13849號裁定，提起抗告，本院裁定如下：
    主  文
原裁定關於擔保金部分廢棄。
上開廢棄部分，債權人提供之擔保金應為「新台幣貳佰零伍萬伍
仟元」。
抗告費用新台幣壹仟元由相對人負擔。
    理  由
一、相對人於原法院聲請意旨略以：相對人為台北市英格蘭世家
    C棟大廈（門牌號碼台北市○○區○○路557巷6至8號，下稱
    系爭大廈）之管理委員會或住戶，甲○○並為管理委員會主
    任委員。系爭大廈為抗告人所興建及出售，其於出售之宣傳
    海報中公開宣稱將系爭大廈地下一樓即如原裁定附表（即本
    裁定附表）所示建物（下稱系爭建物）闢建為「捷和建設大
    直聯誼中心」，供系爭大廈及其他抗告人所建相鄰大廈全體
    住戶休閒之用，明列將設置滾石園（遊戲空間）、國宴廳、
    皇家劇院（視聽室）、球場、圖書館等設備。又抗告人於其
    印發之管理委員會業務簡報第6項第1款、第2款載明：「上
    開中心設於本大廈B1，佔地260坪，目的：供員工教育訓練
    與提供住戶休閒、聯誼之用途，以提升住戶休閒生活品質及
    安居樂業之環境」。然抗告人於民國96年10月5日將系爭建
    物出賣與第三人黃英良，卻未告知黃英良應繼續遵守其對系
    爭大廈住戶之義務，不得將系爭建物作休閒外之用途使用，
    黃英良竟以律師函表示系爭建物作何用途，無庸受管理委員
    會及住戶之拘束，已嚴重侵害伊及其他住戶之權益，為防止
    損害繼續擴大，即有實施假處分之必要，伊願供擔保以代釋
    明，請准宣告對抗告人所有系爭建物予以假處分，禁止將之
    出租、交付占有與第三人及變更住戶休閒使用以外之用途等
    語。
二、原裁定意旨略以：相對人聲請假處分，核與民事訴訟法第53
    2條之規定相符，應予准許，而命相對人以新台幣（下同）
    1,698,667元供擔保後，抗告人對系爭建物不得為出租、交
    付占有與第三人及變更住戶休閒使用以外之用途。
三、本件抗告意旨略以：
  (一)伊有系爭建物所有權，依民法第765條規定，本得自由使用
    、收益、處分所有物。相對人非系爭建物之所有人、共有人
    亦非買受人，並無得依給付之訴阻礙伊自由行使財產權之權
    利。縱認伊與相對人間有債權債務關係，基於債之相對性原
    則，亦不得拘束第三人，不能妨礙伊與第三人之訂約行為。
    且系爭建物自3、4年前颱風後，已不再提供住戶休閒使用，
    即無變更現狀之可能，縱使伊與第三人締結契約，亦無礙於
    相對人履行合約之請求，即無所謂現狀變更，恐日後不能強
    制執行情形，自無聲請假處分之原因。
  (二)系爭建物（含土地及建物）公告現值高達36,728,623元，且
    伊已出賣與黃英良，伊將因本件假處分受到難以補償之重大
    損害，原裁定僅依相對人主張之每坪每月租金150元至200元
    ，計算系爭建物三審級訴訟辦案期限52個月之租金損失約為
    4,368,000元至5,824,000元間，而以5,096,000元之1/3核定
    1,698,337元擔保金，顯已違反法院此項擔保係備供債務人
    因假處分所受損害之規定。又原裁定誤以假扣押裁定之標準
    核定1/3為擔保金，又未依民事訴訟法第536條規定准伊供擔
    保後免為或撤銷假處分，亦有未合，爰聲請廢棄原裁定，駁
    回相對人之聲請云云。
四、按「債權人就金錢請求以外之請求，欲保全強制執行者，得
    聲請假處分。假處分，非因請求標的之現狀變更，有日後不
    能強制執行，或甚難執行之虞者，不得為之」，民事訴訟法
    第532條定有明文。又債權人聲請假處分，依同法第533條準
    用同法第526條規定，均應就其「請求之原因」及「假處分
    之原因」加以釋明，且兩者缺一不可。前開釋明如有不足，
    而債權人陳明願供擔保或法院認為適當者，法院始得定相當
    之擔保，命供擔保後為假處分。另法院定擔保金額而為准許
    假處分之裁定者，該項擔保係備供債務人因假處分所受損害
    之賠償（民事訴訟法第533條準用第526條第2項、第531條）
    ，其數額應依標的物受假處分後，債務人不能利用或處分該
    標的物所受之損害額，或因供擔保所受之損害額定之，非以
    標的物之價值為依據（最高法院63年台抗字第142號判例參
    照）。經查：
  (一)相對人主張系爭大廈為抗告人所興建、出售，其於宣傳海報
    公開宣示系爭建物將作為「捷和建設大直聯誼中心」，明列
    設置遊戲空間、視聽室、球場、圖書館等設施，供系爭大廈
    住戶及其他抗告人所建相鄰大廈住戶休閒場所之用。抗告人
    負有提供系爭建物供購屋住戶休閒使用之義務等情，業據其
    提出售屋廣告、英格蘭世家C棟大廈管理委員會業務簡報、
    房地買賣契約書為證（見原法院卷第6頁至第10頁、本院卷
    第43頁至第52頁），復經證人即住戶李旭東證述明確（見本
    院卷第58頁反面），足認抗告人對本案請求之法律關係已為
    釋明。
  (二)相對人另主張抗告人業將系爭建物出賣予第三人黃英良，黃
    英良已以律師函告知日後系爭建物作何用途，無庸受管理委
    員會及住戶之拘束等等，亦有律師函、房地買賣契約書、建
    物登記謄本（見原法院卷第11頁至第18頁）可參，抗告人亦
    不爭執（見本院卷第57頁反面），則如任由抗告人將系爭建
    物為出租、或交付占有予第三人，或供變更為住戶休閒以外
    之用途使用，則相對人日後縱使獲得本案勝訴判決，因執行
    標的物已為第三人承租、或交付予第三人占有，甚至已變更
    為供住戶休閒以外之用途而使用，相對人之權利均無從以強
    制執行程序實現，故相對人對假處分之必要已有相當釋明。
    此外，相對人復陳明願供擔保，以補釋明之不足，是相對人
    就系爭建物聲請假處分，即無不合。
  (三)抗告人雖辯稱其為所有權人，對系爭建物有自由使用、收益
    、處分權，相對人不能干涉其與他人訂約，縱使與相對人有
    債權債務關係亦不得拘束第三人云云，惟抗告人是否負有提
    供系爭建物供相對人及其餘住戶休閒使用之義務，及前揭債
    權債務關係得否拘束第三人，屬本案請求之爭訟，尚非假處
    分裁定所得審酌之範疇。抗告人另認系爭建物自3、4年前颱
    風後不再供住戶休閒使用，無現狀變更可能，自無必要聲請
    假處分云云，查系爭建物因颱風淹水毀損全部裝璜後，固然
    無法供住戶休閒使用，惟如抗告人得將系爭建物出租或交付
    占有予第三人，經第三人重新整修後，可任意變更約定用途
    ，則相對人不能再為休閒使用，仍有日後不能強制執行之虞
    而有聲請假處分之必要，故抗告人此項辯解，委無足取。
  (四)抗告人另認系爭建物（土地及建物）公告現值高達36,728,6
    23元，伊因本件假處分將受難以補償之重大損害，原法院核
    定1,698,337元擔保金過低，且未令伊有提供擔保金反擔保
    之機會，於法未合等語。查法院為准許假處分而核定之擔保
    金，係備供債務人因假處分所受損害之賠償，其數額應依標
    的物受假處分後，債務人不能利用或處分該標的物所受之損
    害額，或因供擔保所受之損害額定之，非以標的物之價值為
    依據，已如前述。本件抗告人業將系爭建物出賣予黃英良，
    抗告人受本件假處分後，即不得將系爭建物交付占有予黃英
    良，該買賣契約有無法履約之虞（買賣契約見原法院卷第12
    頁、第13頁），以買賣價金而非以系爭建物之公告現值核定
    抗告人之損害額，應屬公允，本院參酌抗告人自承買賣價金
    為2,000多萬元等語（見本院卷第58頁反面），對照卷附買
    賣契約之買賣價金尾數是「伍拾伍萬元整」（見原法院卷第
    12頁），故以2,055萬元之十分之一即2,055,000元作為抗告
    人因對第三人黃英良違約而可能負擔之賠償責任金額，且以
    此為供擔保金額。原法院僅核定1,698,337元擔保金，顯不
    足以備供抗告人因假處分所受損害之賠償，尚有未合，抗告
    人此部分抗辯，洵屬可採。
  (五)另假處分所保全之給付，如代之金錢，債權人亦得達其債權
    之終局目的者，固可認有民事訴訟法第536條所定之「特別
    情事」，得許債務人提供擔保而撤銷假處分。惟倘假處分所
    保全之給付代以金錢，仍不能達其債權之終局目的者，當然
    不得認為有「特別情事」，應無准許債務人提供擔保而撤銷
    假處分之餘地，最高法院86年台抗字第552號裁定意旨參照
    。本件相對人即債權人聲請對系爭建物為假處分，係為保全
    系爭建物提供相對人及其他住戶休閒使用，核其性質顯非代
    以金錢可達其債權之終局目的。依前述說明，抗告人聲請准
    其提供擔保免為或撤銷假處分，即有未合。
  (六)綜上，原法院裁定准予假處分，於法有據，惟原法院核定之
    擔保金不足，尚有未合，本件抗告意旨指摘原裁定此部分不
    當，求予廢棄，為有理由，爰由本院改諭知如主文第2項所
    示。
五、據上論結，本件抗告為有理由，爰裁定如主文。
中    華    民    國    97    年    3     月    21    日
                    民事第十六庭
                       審判長法  官   沈方維
                             法  官   湯美玉
                             法  官   呂淑玲
正本係照原本作成。
本裁定除以適用法規顯有錯誤為理由，並經本院許可外，不得再
抗告。如提起再抗告，應於收受後10日內委任律師為訴訟代理人
向本院提出再抗告狀。並繳納再抗告費新台幣１千元。
中    華    民    國    97    年    3     月    21    日
                              書記官  明祖全


司法院資訊處製作；財團法人民間司法改革基金會備份。
